【裁判字號】    94,訴,464
【裁判日期】    950710
【裁判案由】    撤銷調解
【裁判全文】
臺灣基隆地方法院民事判決               94年度訴字第464號
原      告  丁○○
被      告  甲○
上列當事人間撤銷調解事件，本院於95年6月26日言詞辯論終結
，判決如下：
    主  文
原告之訴駁回。
訴訟費用由原告負擔。
    事實及理由
壹、程序方面：
一、被告經合法通知，未於最後言詞辯論期日到場，核無民事訴
    訟法第386條各款所列情形，爰依原告之聲請，准其一造辯
    論而為判決。
二、按經法院核定之民事調解有無效或得撤銷之原因者，當事人
    得向原核定法院提起宣告調解無效或撤銷調解之訴。前項訴
    訟，當事人應於法院核定之調解書送達後30日提起之，此為
    鄉鎮市調解條例第26條所明定。經查兩造因發生糾紛，經被
    告向基隆市仁愛區調解委員會聲請調解，並於94年9月29日
    調解成立（下稱系爭調解），復由本院以94年10月7日基院
    慧民天94核574字第26408號函核定，基隆市仁愛區公所於
    94年10月20日將經核定之調解書寄送原告之事實，業據本院
    依職權調取基隆市仁愛區94年刑調字第31號全卷查核無訛，
    並為兩造所不爭執，原告於94年11月10日以受脅迫為由，主
    張撤銷調解所為之意思表示，並依前開規定，提起撤銷調解
    之訴，核無不合。
貳、實體方面:
一、原告起訴主張：
（一）緣被告於民國94年3月22日上午在基隆市東岸循環站以手
      提包毆打原告，第一下擊中原告頭部，惟被告因自身用力
      過力而跌倒，致臉部、腿部受有挫傷，被告即聲請基隆市
      仁愛區調解委員會調解，然調解當時被告勾串調解委員會
      承辦人員，變造調解聲請書，且當日被告人多勢眾，遂於
      94年9月29日做出不合情理之調解書。原告不服該次調解
      之決定，即於次日上午8時提請撤銷調解之結果，調解委
      員會之承辦人員即定94年10月4日下午3時再行調解，惟該
      次調解之案件與94年9月29日之調解案件並非同一，而被
      告亦不同意撤銷系爭調解，故而調解不成立。此外，原告
      係居住於基隆市信義區，基隆市仁愛區之調解委員會就兩
      造間之爭執事項並無管轄權限，爰依鄉鎮市調解條例第26
      條，訴請撤銷兩造於94年9月29日在基隆市仁愛區調解委
      員會成立之調解。
（二）94年9月29日調解當日，與被告同來之人當時雖未威脅原
      告，惟其中一人阻止原告發言，並對另一人稱「若再囉嗦
      ，就給他點顏色」等語，調解委員會之承辦人江祕書亦偏
      頗被告，原告到場時，被告正與江祕書交談，顯係事先勾
      串，系爭調解自有得撤銷之事由。
二、被告則辯稱：本件並無任何撤銷調解之理由，不應撤銷調解
    結果，請求駁回原告之訴等語。
三、按調解事件之管轄如下：一、兩造均在同一鄉、鎮、市居住
    者，由該鄉、鎮、市調解委員會調解。二、兩造不在同一鄉
    、鎮、市居住者，民事事件由他造住、居所、營業所、事務
    所所在地，刑事事件由他造住、居所所在地或犯罪地之鄉、
    鎮、市調解委員會調解。三、經兩造同意，並經接受聲請之
    鄉、鎮、市調解委員會同意者，得由該鄉、鎮、市調解委員
    會調解，不受前二款之限制，鄉鎮市調解條例第11條定有明
    文。又所謂「經兩造同意」，應包括事前經兩造同意而提出
    聲請，以及一造提出聲請後他造當事人未為反對表示之情形
    。原告主張本件調解由無管轄權之基隆市仁愛區調解委員會
    進行，應得撤銷云云，然原告不僅同意接受調解，且已就實
    體內容於調解委員會中進行調解，而未就程序事項加以抗辯
    ，並於調解書上簽名之事實，業經證人乙○○○到庭證述屬
    實（見本院95年6月26日言詞辯論筆錄），有前揭調解事件
    卷宗附卷可憑，亦為原告所不爭執，揆諸上開說明，本件由
    基隆市仁愛區調解委員會進行調解，自無何違反鄉鎮市調解
    條例規定之情形。
四、再按當事人主張有利於己之事實者，就該事實負有舉證責任
    ，民事訴訟法第277條前段定有明文。是因被脅迫而為意思
    表示者，表意人得撤銷其意思表示，固為民法第92條第1項
    前段所明定，惟當事人主張其意思表示係因被脅迫而為之者
    ，應就其被脅迫之事實，負舉證之責任（最高法院21年上字
    第2012號判例參照）。而其所謂受脅迫而為意思表示者，必
    須一方以惡意加害之意思通知他方，使其心生畏怖而為意思
    表示時，始足當之。且脅迫行為在客觀上必法須違法不當，
    足以發生恐怖感，脅迫行為與被脅迫者內心害怕而為之一定
    意思表示，亦須有相當因果關係。原告雖主張調解當日被告
    一方人多勢眾，陪同被告在場之人復為不當言論致原告備感
    威脅，且調解委員偏袒被告云云，惟為被告否認，原告就此
    亦未舉證以實其說，且查：證人即負責進行本件調解之調解
    委員乙○○○於本院言詞辯論中證稱：「（問：和兩造認識
    嗎？）我以前不認識他們，只是在公開場合見過他們，不算
    認識也無私交，當天本來是另一位委員負責調解，但因為那
    一位委員聽不懂他們的口音才要我去調解，兩造也都沒有意
    見。當時，除了我和俞明兩位負責調解的委員坐在最前面，
    還有其他七、八位調解委員，但是他們只是在場列席，並沒
    有講話，當事人方面，只有丁○○、甲○、丙○○三個人，
    調解的方案是我們提議，因為兩造說他們是好朋友，我們才
    勸他們和平相處，他們也都同意。」、「  ( 問：調解當日
    ，你與原告是否能順利溝通？當場氣氛如何？）可以。當場
    氣氛不錯，兩造無爭執。」、「（問：你知道原告有去調解
    委員會要求撤銷調解？）約一個禮拜後，他有拿了一大包東
    西來給我們看，說他以前在稅捐處得到很多獎狀，後來又說
    他要撤銷調解，我們告訴他調解蘇已經送到法院沒有辦法撤
    銷。他並沒有告訴我們為何要撤銷調解，我們也覺得很奇怪
    ，調解成立以後他們都很高興離去。」、「（問：原告所稱
    的江秘書是何人？）是調解委員會的秘書，調解當場他有在
    場，他只負責紀錄，並沒有開口講話。」等語（見本院95年
    6月26日言詞辯論筆錄），足見本件調解當日，被告及其他
    在場之人並無脅迫等妨害原告意思自由之行為，而負責進行
    調解之調解委員既與兩造互不相識，亦無偏袒任何一方之理
    。另原告僅見調解委員會之江祕書與被告交談，即謂被告與
    調解委員事先勾串並變造調解聲請書云云，本純屬臆測，難
    以憑採，況該江祕書既於調解當時僅負責紀錄工作，與調解
    之進行無涉，實無何勾串偏頗被告，進而影響調解結果之可
    能。又原告倘果係受陪同被告在場之人脅迫，大可向進行調
    解之調解委員反應，並拒絕與被告成立調解，乃原告不僅自
    始未提出異議，且猶於筆錄上簽名，顯見其確係基於自由意
    志同意調解成立之內容，而難認本件調解當時在場之人有何
    故意告以原告危害，使原告發生恐怖之心並進而為本不願為
    之不利於己之意思表示，原告主張其受脅迫始與被告成立
    本件調解云云，要無可採。
五、綜上所述，原告主張本院以94年度核字第574號事件核定，
    兩造於基隆市仁愛區公所成立之調解，有得撤銷之原因，而
    請求撤銷該調解，為無理由，應予駁回。
六、本件事證已臻明確，兩造其餘攻擊防禦方法及舉證，經審酌
    與本件判決結果不生影響，爰不一一論述，併此敘明。
據上論結，本件原告之訴為無理由，依民事訴訟法第385條第1項
前段、第78條，判決如主文。
中    華    民    國    95    年    7     月    10    日
                  民事庭法  官  姚貴美
以上正本係照原本作成。
對於本件判決如有不服，應於收受送達後20日內向本院提出上訴
書狀，敘述上訴之理由，上訴於臺灣高等法院，並按他造當事人
之人數附具繕本。
中    華    民    國    95    年     7     月    10    日
                        書記官  江美琪


司法院資訊處製作；財團法人民間司法改革基金會備份。
